【裁判字號】    90,訴,411
【裁判日期】    901114
【裁判案由】    違反槍砲彈藥刀械管制條例
【裁判全文】
台灣彰化地方法院刑事判決                            九十年度訴字第四一一號
    公  訴  人  臺灣彰化地方法院檢察署檢察官
    被      告  乙○○
    選任辯護人  張奕群律師
    被      告  甲○○
    選任辯護人  李振祥律師
右列被告等因槍砲彈藥刀械管制條例案件，經檢察官提起公訴（九十年度偵字第一九
一二號)，本院判決如左：
    主  文
乙○○共同未經許可，持有手槍，累犯，處有期徒刑伍年陸月，併科罰金新台幣壹拾
伍萬元，罰金如易服勞役，以新台幣玖佰元即銀元參佰元折算壹日。
甲○○共同未經許可，持有手槍，處有期徒刑伍年肆月，併科罰金新台幣壹拾貳萬元
，罰金如易服勞役，以新台幣玖佰元即銀元參佰元折算壹日。
扣案之美製史密斯制式９０手槍壹支（槍枝管制編號0000000000；含彈匣貳個）、義
製貝瑞塔制式９２手槍壹支（槍枝管制編號0000000000；含彈匣壹個）以及口徑9MM
之制式子彈肆拾伍顆均沒收。
    事  實
一、乙○○前曾於民國（下同）七十七年九月二十九日，因殺人等案件，經台灣高等
    法院判處有期徒刑五年四月，同年十一月三日確定，於八十二年一月六日因假釋
    期滿而執行完畢，詎仍不知悔改，其明知制式手槍及子彈均係槍砲彈藥刀械管制
    條所列管之具有殺傷力之槍砲、彈藥，未經許可，不得持有，竟仍於八十六年間
    ，在彰化縣彰化市和美鎮某工地內，收受其友人綽號「副官」之成年男子所交付
    之具有殺傷力之美製史密斯制式９０手槍一支（槍枝管制編號0000000000；含彈
    匣二個）、義製貝瑞塔制式９２手槍一支（槍枝管制編號0000000000；含彈匣一
    個）以及供上述手槍使用亦具殺傷力之制式口徑9MM子彈五十一顆後，即將該等
    槍、彈藏放於彰化縣和美鎮○○路稻田旁之竹林內，即未經許可持有上開槍、彈
    。迄於九十年三月八日凌晨二點許，乙○○與甲○○（冒名張育仁，此部份檢察
    官另行偵查起訴）二人，在彰化縣和美鎮○○路○段八十號之「夏威夷ＫＴＶ」
    休閒作樂，結帳後在該ＫＴＶ前停車場欲駕車離去時，因乙○○遭一群不詳之人
    毆打，乙○○即搭載甲○○前往彰化縣和美鎮○○路某處，著甲○○先行下車等
    候，乙○○再前往上址稻田旁竹林內取出上開槍、彈後，乙○○駕車返回搭載甲
    ○○，乙○○與甲○○即基於犯意之聯絡，由乙○○將前述美製史密斯九０制式
    手槍一把（含彈匣二個）及口徑9MM 制式子彈三十九發交由甲○○攜帶，乙○○
    則攜帶義製貝瑞塔制式９２手槍一支（含彈匣一個）及口徑9MM 制式子彈十二發
    ，欲共同前往前址「夏威夷ＫＴＶ」尋仇。迨至同日清晨五點五十分許，在「夏
    威夷ＫＴＶ」前，為警臨檢查獲，並分別自乙○○、甲○○身上起出上開制式手
    槍二支以及供上述手槍使用具殺傷力口徑9MM 之制式子彈五十一顆（其中六顆因
    鑑驗時試射而滅失）。
二、案經彰化縣警察局和美分局移送臺灣彰化地方法院檢察署檢察官偵查起訴。
    理  由
一、右揭犯罪事實，迭據被告甲○○於警訊時及偵審中供承不諱；另同案被告乙○○
    亦迭於警訊時、偵查中以及本院九十年四月三日、同年四月十八日以及同年五月
    七日訊問時自白不諱，核與證人即查獲員警洪財福所證述之情節悉相吻合，並有
    照片五幀在卷及前開具有殺傷力之制式手槍二支及制式子彈五十一顆扣案可資佐
    證，而扣案之上揭槍、彈經請送鑑定，其中一支手槍係美製史密斯制式９０手槍
    （槍枝管制編號0000000000），另一支手槍係義製貝瑞塔制式９２手槍（槍枝管
    制編號0000000000），機械性能良好，認均具殺傷力；子彈五十一顆均係制式口
    徑9MM子彈，認均具殺傷力，有內政部警政署刑事警察局九十年三月十九日刑鑑
    字第三七七八０號鑑驗通知書一紙在卷足憑，顯見被告乙○○、甲○○二人之上
    開自白皆與事實相符，堪以採信。雖被告乙○○嗣於本院九十年六月十八日庭訊
    以後均改口稱：上揭槍、彈均係甲○○所有，且伊所持有那一把黑色制式手槍及
    子彈亦是甲○○交給伊的，伊先前之所以承認扣案之槍、彈均係伊所有，是因甲
    ○○當時遭通緝，伊才願意替甲○○承擔下來，但後來因為他的假身分證被識破
    ，伊才不願意替他承擔云云。惟查，被告乙○○上開供述不僅為同案被告甲○○
    所堅決否認，且上開槍、彈藏放之地點亦係被告乙○○所供出並帶同警方一同尋
    獲等情，亦據證人即警員林英俍到庭證述無訛，復有現場照片三幀附卷可資憑證
，況被告甲○○係於查獲前一日甫從台北新店下來找被告乙○○喝酒，被告甲○
    ○實不可能事先即已將上開槍、彈藏放於彰化縣和美鎮內，是被告乙○○供稱：
    當天我要離開ＫＴＶ時，甲○○與人發生口角打架，我們就回去，在路上尿急下
    車，他叫我等，約十分鐘後他開車回來載我上車前往ＫＴＶ，在ＫＴＶ的停車場
    他把槍給我，即為警查獲云云，顯與常情有違，不可採信。綜上，被告乙○○嗣
    後部分翻異前供，顯屬事後避就之詞，委不足取。本案事證已臻明確，被告乙○
    ○、甲○○之犯行，均洵堪認定。
二、按槍砲彈藥刀械管制條例已於八十六年十一月十一日修正通過，並自同年十一月
    二十四日公布施行，惟持有槍、彈之行為均屬繼續犯，其持有行為繼續至行為終
    了以前法律縱有變更，惟其行為既繼續實施至新法施行以後，自無行為後法律變
    更之可言，故仍應適用行為時之法律即新修正之槍砲彈藥刀械管制條例論斷。故
    核被告乙○○、甲○○之所為，均係犯修正後槍砲彈藥刀械管制條例第七條第四
    項未經許可，持有手槍罪以及同條例第十二條第四項未經許可，持有子彈罪。被
    告二人就前開犯行，有犯意聯絡及犯行分擔，均應論以共同正犯。又被告等同時
持有槍、彈行為，係一行為觸犯數罪名，屬想像競合犯，皆應從一重未經許可，
    持有手槍罪處斷。末查，被告乙○○前曾因殺人等案件，經台灣高等法院判處有
    期徒刑五年四月確定，於八十二年一月六日因假釋期滿而執行完畢，有台灣彰化
    地方法院檢察署刑事資料查註紀錄表一份附卷可查，其於五年以內再犯本件有期
    徒刑以上之罪，為累犯，應依法加重其刑。爰分別審酌被告乙○○、甲○○二人
    之品行、犯罪之動機、目的、手段、智識程度、所為尚未對社會治安造成實質危
    害，情節尚非重大及渠等犯罪後之態度等一切情狀，分別量處如主文所示之刑，
    罰金刑部分並諭知易服勞役之折算標準，以資懲儆。至扣案之美製史密斯制式９
    ０手槍一支（槍枝管制編號0000000000；含彈匣二個）、義製貝瑞塔制式９２手
    槍一支（槍枝管制編號0000000000；含彈匣壹個）以及口徑9MM之制式子彈四十?
    俯A均係違禁物，依法應宣告沒收。另鑑驗時試射之口徑9MM之制式子彈六顆所
    剩之彈殼，因非屬違禁物，故不為沒收之諭知，併此敘明。
三、另按槍砲彈藥刀械管制條例第十九條第一項規定：「犯第七條、第八條、第十條
    、第十一條、第十二條第一項至第三項、第十三條第一項至第三項之罪，經判處
    有期徒刑者，應於刑之執行完畢或赦免後，令入勞動場所，強制工作，其期間為
    三年。」此項規定不問對行為人有無預防矯治其社會危險性之必要，一律宣付強
    制工作三年，限制其中不具社會危險性之受處分人之身體、自由部分，其所採措
    施與所欲達成預防矯治之目的及所需程度，不合憲法第二十三條所定之比例原則
    ，業經於八十七年十二月十八日公布之大法官會議釋字第四七一號解釋宣告自該
    解釋公布之日起不予適用。本件被告乙○○、甲○○單純未經許可，持有具殺傷
    力之制式手槍及子彈，並未涉及其他具體之犯罪行為，衡酌被告乙○○、甲○○
    二人所為行為之嚴重性、行為表現之危險性，及對於未來行為之期待性等情狀，
    與應予宣告強制工作之比例原則並不相當，揆諸前揭大法官會議解釋意旨，自不
    受槍砲彈藥刀械管制條例第十九條第一項規定之限制，爰均不併宣告強制工作。
四、公訴意旨另略以：被告乙○○於上揭時地，將前述美製史密斯九０制式手槍一把
    （含彈匣二個）及口徑9MM 制式子彈三十九發交由甲○○攜帶，尚涉犯槍砲彈藥
    刀械管制條例第七條第三項以及同條例第十二條第三項意圖供自己或他人犯罪之
    用而出借手槍及子彈之罪嫌云云。惟查：上開法條所謂「出借」手槍及子彈之行
    為，應係指原持有人將手槍或子彈借予他人使用，使自己退出「直接占有」之狀
    態，而由借用人變成「直接占有」之狀態而言。嗣借用人返還槍、彈後，原貸與
    人才又從「間接占有」之狀態變成「直接占有」之狀態。而本件扣案之槍、彈原
    係由被告乙○○持有，於案發時地，被告乙○○才將其中一部份槍、彈交予與其
    有犯意聯絡之同案被告甲○○持有，而後共同至「夏威夷ＫＴＶ」尋仇，已見前
    述，因被告乙○○與同案被告甲○○持有槍、彈之目的一致且有犯意聯絡，依共
    同正犯之理論，被告二人係「共同持有」扣案之全部槍、彈，被告乙○○並未退
    出持有而變成「間接占有」，故非屬上開條文所稱之「出借」行為，被告乙○○
    上開行為尚與槍砲彈藥刀械管制條例第七條第三項以及同條例第十二條第三項之
    構成要件有間，是此部分犯罪不能證明，惟依公訴意旨，被告此部分犯行與前揭
    有罪部分犯行具有牽連犯之裁判上一罪關係，爰不另為無罪諭知，附此敘明。
據上論斷，應依刑事訴訟法第二百九十九條第一項前段，槍砲彈藥刀械管制條例第七
條第四項、第十二條第四項，刑法第十一條前段、第二十八條、第五十五條、第四十
七條、第四十二條第二項、第三十八條第一項第一款，現行法規所定貨幣單位折算新
台幣條例第二條，罰金罰鍰提高標準條例第二條，判決如主文。
本案經檢察官王怡仁到庭執行職務。
中      華      民      國    九  十    年     十一     月    十四      日
                                    臺灣彰化地方法院刑事第二庭
                                        審判長法官  林  欽  章
                                        法      官  李  水  源
                                        法      官  康  弼  周
右正本證明與原本無異。
如不服本判決，應於判決送達後十日內向本院提出上訴狀( 須附繕本 )。
                                        法院書記官  莊  金  屏
中      華      民      國    九  十    年     十一     月   二十二     日
槍砲彈藥刀械管制條例第七條第四項
未經許可，持有、寄藏或意圖販賣而陳列第一項所列槍砲、彈藥者，處五年以上有期
徒刑，併科新臺幣一千萬元以下罰金。
槍砲彈藥刀械管制條例第十二條第四項
未經許可，持有、寄藏或意圖販賣而陳列子彈者，處五年以下有期徒刑，併科新幣三
百萬元以下罰金。


司法院資訊處製作；財團法人民間司法改革基金會備份。
